【裁判字號】    90,台上,5037
【裁判日期】    900815
【裁判案由】    侵占
【裁判全文】
最高法院刑事判決                                九十年度台上字第五○三七號
    上  訴  人  甲○○
右上訴人因侵占案件，不服台灣高等法院台中分院中華民國九十年五月一日第二審更
審判決（九十年度重上更(三)字第一五號，起訴案號：台灣台中地方法院檢察署八十三
年度偵字第三七六九號），提起上訴，本院判決如左：
    主  文
原判決撤銷，發回台灣高等法院台中分院。
    理  由
本件原判決撤銷第一審之科刑判決，改判論上訴人甲○○以連續意圖為自己不法之所
有，而侵占對於業務上所持有之物罪，處有期徒刑柒月，固非無見。
惟查：審理事實之法院，對於案內一切證據，除認為不必要者外，均應詳為調查，然
後基於調查所得之心證，以為判斷事實之基礎，如有應行調查之證據未經依法調查，
，率予判決，即屬刑事訴訟法第三百七十九條第十款之當然違背法令。卷查證人莊梅
瑛所製作上訴人與保帥金屬有限公司（下稱保帥公司）資金往來明細帳簿（見民國八
十五年度上更(一)字第二○四號卷第五十五頁）所載，截至八十二年九月二十九日止，
保帥公司尚欠上訴人新台幣（下同）八十一萬四千三百零五元，而至同年十二月止，
保帥公司尚欠上訴人六十六萬四千二百零五元。而上訴人迭次辯稱：保帥公司資金係
由其調度，有時由其借款代墊公司債務，迨收到貨款再抵償公司欠款，迄八十二年十
二月離職時，保帥公司尚欠其六十六萬餘元，其向尚業有限公司（下稱尚業公司）收
取面額共一百四十四萬五千四百九十三元之支票二張後，有告知會計莊梅瑛欲持向他
人調現等語。證人即該公司會計莊梅瑛亦證述：上訴人所辯屬實云云（見同上卷第三
十三、三十四頁）。苟屬無訛，則於八十二年九月間，保帥公司尚欠上訴人八十一萬
四千三百零五元，上訴人於取得尚業公司工資及材料費總計一百四十四萬五千四百九
十三元之支票二張，於告知會計莊梅瑛，並持向他人調現後，其主觀上扣留其中六十
九萬五千四百九十三元，以抵付保帥公司對其之欠款，而僅交付七十五萬元予莊梅瑛
入帳，能否謂上訴人此部分有不法所有之侵占犯行，非無審酌之餘地。又上訴人於原
審另辯稱：伊於八十二年十月間即以私人名義向劉昭湖借得七萬元及四萬元，而保帥
公司則於八十二年十二月間始承攬劉昭湖之鋁門窗工程云云（見八十五年度上更(一)字
第二○四號卷第五十一頁、八十六年度上更(二)字第三二三號卷第六十九頁）。如果屬
實，則上訴人所辯上開七萬元及四萬元係伊向劉昭湖借用而非保帥公司之工程款云云
，是否全無足取，非無研求之餘地。乃原判決未詳細調查保帥公司究竟係何時承攬劉
昭湖鋁門窗工程﹖遽予論罪科刑，殊嫌速斷。本院前次發回意旨業已指明，本次更審
判決猶未詳查慎斷，明白認定，致原有瑕疵依然存在，自屬無可維持。上訴意旨，執
以指摘，為有理由，應認原判決仍有撤銷發回之原因。又原判決不另諭知無罪部分，
基於審判不可分原則，應併予發回。再本件雖係刑事訴訟法第三百七十六條第三款所
列之案件，惟於修正刑事訴訟法施行前，原得上訴於第三審法院，且已繫屬於法院，
依刑事訴訟法施行法第五條第一項規定，仍應依施行前之法定程序終結之，附此明
。
據上論結，應依刑事訴訟法第三百九十七條、第四百零一條，判決如主文。
中      華      民      國     九十     年      八      月     十五     日
                              最高法院刑事第十一庭
                                  審判長法官  林  增  福
                                        法官  邵  燕  玲
                                        法官  吳  昆  仁
                                        法官  陳  世  雄
                                        法官  惠  光  霞
      右正本證明與原本無異
                                              書  記  官
中      華      民      國     九十     年      八      月     二十     日


司法院資訊處製作；財團法人民間司法改革基金會備份。
